臺灣高雄地方法院交通事件裁定　　　　 96年度交聲字第871號
原處分機關　高雄市政府
異　議　人　甲○○
上列異議人即受處分人因違反道路交通管理處罰條例案件，對於
高雄市政府交通局民國96年9 月20日所為之處分（處分案號：高
市府交裁字第裁32-B00000000號），聲明異議，本院裁定如下：
    主  文
原處分撤銷。
甲○○不罰。
    理  由
一、本件聲明異議略以：原處分機關以異議人即受處分人甲○○
    於民國96年8 月27日15時許，駕駛車號VT-3121 號自用小客
    貨車行經高雄市○○區○○路內惟市場旁，未依規定懸掛汽
    車前車牌，經值勤員警當場攔查，而以異議人有違反道路交
    通管理處罰條例第12條第1 項第7 款、第2 項之行為，而掣
    單舉發，並裁處異議人新台幣（下同）5 千4 百元罰鍰且吊
    銷牌照，惟異議人所駕駛之上開自用小客貨車，當日因前車
    牌螺絲口鬆脫，無法鎖住車牌，異議人乃先將該車牌放置於
    駕駛座前擋風玻璃處，預備於當日驗車時順便修理，並非故
    意不懸掛車牌，詎即遭員警開單告發，為此依法聲明異議等
    語。
二、按「法院受理有關交通事件，準用刑事訴訟法之規定」；「
    交通法庭認為聲明異議有理由或聲明異議雖無理由而原處分
    不當或違法者，應以裁定將原處分經聲明異議部分撤銷，並
    自為裁定」，道路交通管理處罰條例第89條前段、道路交通
    案件處理辦法第20條前段分別定有明文。
三、經查：
  (一)本件異議人於上揭時、地，駕駛上開自用小客貨車，行經高
    雄市○○區○○路內惟市場旁，因未依規定懸掛汽車前車牌
    ，經值勤員警當場攔查，並掣發舉發通知單，嗣經原處分機
    關即高雄市政府交通局依據道路交通管理處罰條例第12條第
    1 項第7 款、第2 項規定科處異議人5,400 元罰鍰並吊銷牌
    照各節，為異議人所不爭執，並有上開裁決書、高雄市政府
    警察局高市警交字第BO0000000 號舉發違反道路交通管理事
    件通知單1 紙在卷可憑，此部分事實應堪認定。
  (二)次按，汽車已領有號牌而未懸掛或不依指定位置懸掛者，處
    汽車所有人新臺幣3,600 元以上10,800元以下罰鍰，並禁止
    其行駛；前項第五款至第七款之牌照吊銷之，道路交通管理
    處罰條例第12條第1 項第7 款、第2 項後段固分別定有明文
    ，惟該條款規定之意旨係認汽車行駛於道路上為清楚辨別該
    車行駛情形，以及於該車有違規情節（如闖紅燈、於道路上
    危險駕駛、駕車肇事逃逸等）甚或有違法情形時（如發生車
    禍時未停車處理而擅自離開現場等），能予道路上所有用路
    人、執行之交通警察及道路上錄影照相等設備清楚認明該車
    之車籍以便後續處理，以及便於監理機關管理之正確性，故
    規定已領有號牌而未懸掛或不依指定位置懸掛者，處汽車所
    有人一定之罰鍰，並吊銷其牌照，惟此亦須駕駛人或汽車所
    有人主觀上有不掛號牌之決意並進而不將號牌懸掛於指定位
    置之行為，客觀上號牌亦確有不在場之情形，始與該款之規
    定相符合，倘若行為人有正當之理由而有未懸掛號牌之行為
    ，即與該規定之要件不符。查本件掣單員警即證人陸文河於
    本院調查中結證稱：當時伊在執行巡邏勤務，伊看到該車沒
    有車牌所以攔下，伊攔下該車時車主有說車牌放在車上，說
    是車牌的螺絲壞掉了，伊有看到他車上放有車牌並且有拍照
    ，照片所示即是查獲當時車主放置車牌的位置，伊當時看車
    牌的螺絲孔沒有壞掉，但是螺絲沒有放在車上，車主是前面
    的車牌沒有懸掛，後面的車牌有懸掛，伊沒有注意車子前面
    車牌的位置是否有毀損而無法懸掛，伊在開單後離開，但是
    從伊車子的後照鏡有看到車主在那邊綁車牌等語（本院96年
    10月29日訊問筆錄第2 頁），而證人陸文河與異議人並不相
    識，更為本件掣單員警，自無故意隱匿而為有利於異議人證
    述之理，所述應屬可採，參以證人陸文河庭呈之照片顯示異
    議人當時車牌確放置在前車擋風玻璃下方，有照片影本2 紙
    在卷可稽，則異議人若果故意不將車牌懸掛於指定位置，其
    後車牌亦應併同取下，豈有僅取下前車牌之理，且異議人將
    前車牌放置於前擋風玻璃之明顯易辨識處，警方或其他用路
    人自其車輛之後車牌或擋風玻璃處所放置之車牌均可輕易查
    知該車車籍所有人，異議人並無法藉此規避查緝，再佐以證
    人陸文河上開證述其於開單離去後，自其車輛後照鏡即看見
    異議人正在綁車牌等語，足見異議人所辯因前車牌螺絲口鬆
    脫無法鎖上車牌之言尚非無據，則異議人既非故意不懸掛車
    牌，而有其不得已理由，並於警員開單後，設法綁上前車牌
    ，揆諸前揭說明，自與道路交通管理處罰條例第12條第1項
    第7 款所欲處罰之惡意違規或規避違規、違法情形之行為有
    別，尚難遽繩以該款之責任。此外，復查無其他積極證據足
    資證明異議人有其他之違規行為，原處分未予詳查，遽予裁
    罰，尚有未恰，從而，本件異議為有理由，應由本院將原處
    分予以撤銷，而諭知異議人不罰之處分。
三、據上論斷，應依道路交通案件處理辦法第20條，裁定如主文
    。
中　　華　　民　　國　　96　　年　　10　　月　　30　　日
                     交通法庭  法　官  郭宜芳
以上正本證明與原本無異。
如不服本裁定應於送達後5日內向本院提出抗告狀。
中　　華　　民　　國　　96　　年　　11　　月　　1 　　日
                                書記官  何承育
